【裁判字號】    95,訴,275
【裁判日期】    950711
【裁判案由】    侵權行為損害賠償
【裁判全文】
臺灣桃園地方法院民事判決               95年度訴字第275號
原      告  丁○○
            乙○○
共      同
訴訟代理人  李宏文律師
複  代理人  丙○○
被      告  甲○○
上列當事人間請求侵權行為損害賠償事件，本院於中華民國95年
6 月27日言詞辯論終結，判決如下：
    主  文
被告應給付原告丁○○新臺幣肆拾貳萬壹仟貳佰柒拾肆元及自民
國九十四年十二月二十二日起至清償日止，按年息百分之五計算
之利息。
被告應給付原告乙○○新臺幣壹拾柒萬柒仟貳佰壹拾肆元及自民
國九十四年十二月二十二日起至清償日止，按年息百分之五計算
之利息。
原告其餘之訴駁回。
訴訟費用由被告負擔十分之七，由原告丁○○負擔十分之二，餘
由被告乙○○負擔。
本判決原告勝訴部分，均得假執行。
原告其餘假執行之聲請駁回。
    事  實
甲、原告方面：
一、聲明：
（一）被告應給付原告丁○○新臺幣（下同）644,471 元，及自
      起訴狀繕本送達翌日起至清償日止，按年利率5%計算之利
      息。
（二）被告應給付原告乙○○267,740 元，及自起訴狀繕本送達
      翌日起至清償日止，按年利率5%計算之利息。
（三）原告均願供擔保，請准宣告假執行。
二、陳述：
（一）被告於民國94年1 月4 日15時許，在其桃園縣蘆竹鄉住處
      服用含酒類成分之薑母鴨後，生理協調失衡，已達不能安
      全駕駛動力交通工具之程度，仍駕駛車號8K- 9786號自用
      小客車往中正機場方向行駛；於同日17時30分許，行經蘆
      竹鄉○○路○ 段425 號前時，該路段因附近發生交通事故
      而經前來處理之警察臨時調整為調撥車道，而被告本應注
      意服從執行交通勤務之警察指揮，且依當時天候為陰天，
      夜間雖無照明，然道路無缺陷、無障礙物，視距良好等情
      形，並無不能注意之情事，竟因酒醉而影響注意能力及駕
      駛能力，疏未注意警察之指揮而駛入已調撥為對向車輛行
      駛之車道內，與對向由原告丁○○所駕駛之車號2797-FR
      號自用小客車（下稱系爭汽車）碰撞，再造成系爭汽車向
      後推撞原告乙○○所騎乘之車號MFY- 170號重型機車（下
      稱系爭機車），致原告丁○○受有胸部挫傷、頭部外傷；
      原告乙○○則受有顏面、上眼瞼多處撕裂傷、左腳第一腳
      趾骨折等傷害。被告上開過失致原告受傷害之行為，業經
      鈞院以94年度桃交簡字第1614號刑事判決有罪在案。原告
      爰依民法第193 條第1 項、第195 條第1 項及第196 條規
      定，請求被告賠償原告因本件車禍所生損害。
（二）原告丁○○受有下列損失：(1)醫療費用：1,420 元。(2)復
      健費用：原告丁○○因本件車禍造成胸部挫傷，支出民俗
      醫療整脊費用1 次800 元與中醫醫療胸部挫傷2 次3 千元
      ，合計6,800 元。(3)減少勞動能力：原告丁○○平均月薪
      31,390元，平均日薪則為1,427 元，因本件車禍受傷於94
      年1 月5 日至7 日請假3 日，合計損失4,281 元。(4)增加
      生活支出：原告丁○○因本件車禍須分別於94年3 月29日
      、同年5 月17日、同年6 月14日及同年9 月30日請假出庭
      ，計為4 個半天，合計損失2,854 元。又因系爭汽車毀損
      無法開車上下班，須通車所支出之交通費用，以每日100
      元計算，從94年1 月5 日計算至同年9 月4 日，共240 日
      ，合計支出交通費用24,000元。(5)系爭汽車受損：因本件
      車禍致系爭汽車受損，支出從事故現場至蘆竹分駐所之拖
      車費1,500 元及修理費453,616 元。(6)精神慰撫金：原告
      丁○○於本件車禍後近2 個月，走路無法將腰挺直，爬樓
      梯不時喘氣，並於晚上睡覺時胸部肌肉撕裂性疼痛，致睡
      覺無法翻身。且車禍後之休養致日常生活秩序大亂、家庭
      生活諸多不便，且本件車禍被告係正面衝撞，使原告丁○
      ○心理產生莫大恐懼，被告應賠償精神慰撫金15萬元。
（三）原告乙○○受有下列損失：(1)醫療費用：4,325 元。(2)工
      作收入喪失：原告乙○○月薪為30,187元，因本件車禍於
      94年1 月5 日住院，致同年3 月25日才拔除鋼釘，從94年
      1 月起至同年5 月均無法工作，合計損失150,935 元。(3)
      系爭機車損壞支出修理費12,480元。(4)精神慰撫金：原告
      乙○○因本件車禍左腳第一腳趾骨折，看病及休養導致日
      常生活秩序大亂，造成家庭生活諸多不便，受傷之處雖已
      開刀痊癒，惟仍隱隱作痛，無法完全恢復正常。而原告乙
      ○○於94年1 月11日舉行結婚典禮，於典禮中須全程手持
      枴杖無法行動自如，臉上傷口亦未完全恢復正常，導致婚
      禮中諸多不便及遺憾，且被告事後態度不佳亦無悔意，未
      曾探視或以電話慰問，應賠償精神慰撫金10萬元。
（四）綜上所述，爰訴請判決如訴之聲明所示。
三、對被告抗辯所為之陳述：
（一）原告丁○○方面：對原告丁○○而言，國術館確有醫療上
      之幫助，縱不認此屬民法第184 條第1 項前段之財產上損
      害，亦係民法第193 條增加生活上之需要費用。另系爭汽
      車係於92年8 月28日掛牌，使用1 年餘僅行駛8,950 公里
      ，維修時亦有部分零件以中古品更換，若以全新零件更換
      則費用高達127 萬餘元，故無折舊之問題。
（二）原告乙○○方面：原告係訴外人順益汽車楊梅廠之接待專
      員，94年1 月5 日係發放93年12月全月之薪資，94年1 月
      14日及同年2 月4 日則係因94年1 月11日本件車禍後，無
      法完整上班而發放部分薪資。
四、證據：提出鈞院94年度桃交簡字第1614號刑事判決1 件、臺
    灣桃園地方法院檢察署94年度偵字第3937號檢察官聲請簡易
    判決處刑書1 件、薪資明細表1 件、敏盛綜合醫院醫療費用
    收據5 件、公傷假申請單1 件、特別休假卡3 件、服務簽單
    1 件、修護單據1 件、簽單2 件、統一發票1 件、長庚醫院
    醫療費用收據4 件、活期儲蓄存款存摺1 件、診斷證明書1
    件、宗益機車行估價單1 件、在職證明書1 件、畢業證書2
    件、財產歸屬資料清單1 件、93年度綜合所得稅納稅證明書
    1 件、行車執照1 件、桃園縣政府消費者申訴案件協調紀錄
    書1 件、系爭汽車估價匯整總表1 件、永昇公司估價單9 件
    、商工登記資料公示查詢系統1 件（均為影本）、車輛修復
    處理紀錄1 件。
乙、被告方面：
一、聲明：駁回原告之訴。
二、陳述：
（一）臺灣省桃園縣區車輛行車事故鑑定委員會對本件車禍之鑑
      定報告（下稱鑑定報告）有如下之缺失：(1)被告雖有酒醉
      駕車，惟被告是否已酒醉至無法依警察指揮而行駛外側車
      道尚非無疑，且當時處理本件車禍之員警未依執行實務慣
      例，要求行為人下車走路、畫圈等，再依觀察紀錄於受測
      紙上。(2)本件車禍發生時，警察機關是否依道路交通標誌
      標線號誌規則第6 條第2 項及第135 條規定調撥車道？本
      件肇事主因是否為警察機關未設明確之標誌所致？鑑定報
      告未一併考量。(3)鑑定報告亦未審酌本件車禍發生當日天
      候不佳、照明不良，顯有疏漏。故被告於本件車禍並無過
      失。
（二）縱令被告有過失，原告請求賠償範圍亦不合理，茲分述如
      下：
1.原告丁○○方面：(1)復健費用：原告未提出單據為證，且依最
  高法院58年度台上字第2056號判決意旨，原告既已於敏盛醫院
  治療，即無必要再為民俗療法。(2)增加生活支出：損害賠償請
  求，以必要為限，原告之請假，非屬生活必要之支出，應無理
  由。而其主張之交通費用，亦未舉證以實其說，應予駁回。(3)
  系爭汽車修理費，項目繁多，是否每一項目之更換均係被告所
  造成且屬必要，亦未見原告說明。縱令上開項目有更換之必要
  ，原告亦未減除折舊。(4)精神慰撫金：金額過高。另原告已領
  取之強制汽車責任險，應予扣除。
2.原告乙○○方面：(1)工作收入喪失：原告所提出之存摺所列薪
  水項目計有94年1 月5 日、同年1 月14日及同年2 月4 日，金
  額落差甚大，被告無從得知原告每月薪資所得為何。(2)系爭機
  車修理之項目繁多，是否每一項目之更換均係被告所造成且屬
  必要？縱令有更換必要，原告亦未減除折舊。(3)精神慰撫金：
  金額過高。
（三）為此，請為判決如答辯聲明所示。
三、證據：聲請鑑定系爭汽車修理所須日數及費用。
丙、本院依職權函詢兩造之所得資料及財產歸戶清冊，有財政部
    臺灣省北區國稅局桃園縣分局95年3 月7 日北區國稅桃縣二
    字第0951005096號函及所附資料在卷；並函詢系爭汽車修理
    情形，有永昇汽車修配廠股份有限公司95年3 月13日永昇（
    95）文字第0301號函及所附資料在卷；另函詢原告乙○○不
    能工作之期間，有長庚醫院95年3 月29日（95）長庚法字第
    0211號函在卷；又函詢系爭機車出廠月份，有交通部公路總
    局新竹區監理所桃園監理站95年5 月17日竹監字第09500115
    46號函在卷。
    理  由
一、本件原告起訴主張，被告於94年1 月4 日17時30分許，酒後
    駕駛車號8K- 9786號自用小客車由桃園縣蘆竹鄉往中正機場
    方向行駛行經同鄉○○路○ 段425 號前時，因酒醉影響注意
    能力及駕駛能力，疏未注意警察之指揮而駛入已調撥為對向
    車輛行駛之車道內，與對向由原告丁○○所駕駛之系爭汽車
    碰撞，再造成系爭汽車向後推撞原告乙○○所騎乘之系爭機
    車，致原告丁○○受有胸部挫傷、頭部外傷；原告乙○○則
    受有顏面、上眼瞼多處撕裂傷、左腳第一腳趾骨折等傷害。
    原告爰依民法第193 條第1 項、第195 條第1 項及第196 條
    規定，請求被告賠償原告丁○○所支出醫療費用、復健費用
    、減少勞動能力、增加生活支出、支出拖車費、系爭汽車修
    理費及精神慰撫金等損失合計644,471 元；另賠償原告乙○
    ○支出醫療費用、工作收入喪失、系爭機車修理費、精神慰
    撫金等損失合計267,740 元，並訴請判決如訴之聲明所示等
    語。
二、被告則以：被告並未酒醉至無法依警察指揮而行駛，且處理
    員警未製作觀察紀錄，又當時車禍路段未依規定調撥車道，
    另本件車禍發生時天候不佳、照明不良，故被告無過失。縱
    令被告有過失，原告丁○○請求之復健費用非屬必要費用，
    又未提出單據；請假之損失則非屬生活必要之支出，交通費
    用亦未舉證；系爭汽車修理項目並非均有必要，且未扣除折
    舊；精神慰撫金金額亦過高；另應扣除已領取之強制汽車責
    任險保險金。原告乙○○所提出之存摺所列薪水金額相差甚
    大；系爭機車修理項目並未均有必要，且須扣除折舊；精神
    慰撫金金額亦過高等語，資為抗辯。
三、兩造不爭執之事項：
（一）被告於94年1 月4 日15時許，在其桃園縣蘆竹鄉住處服用
      含酒類成分之薑母鴨後，仍駕駛車號8K-9786 號自用小客
      車往中正機場方向行駛；於同日17時30分許，行經蘆竹鄉
      ○○路○ 段425 號前時，該路段因附近發生交通事故而經
      前來處理之警察臨時調整為調撥車道，被告竟駛入已調撥
      為對向車輛行駛之車道內，與對向由原告丁○○所駕駛之
      系爭汽車碰撞，造成系爭汽車向後推撞原告乙○○所騎乘
      之系爭機車，致原告丁○○受有胸部挫傷、頭部外傷；原
      告乙○○則受有顏面、上眼瞼多處撕裂傷、左腳第一腳趾
      骨折等傷害。被告此過失致原告受傷害之行為，並經本院
      以94年度桃交簡字第1614號刑事判決有罪在案等事實，有
      本院上開刑事判決1 份（見本院卷第9 頁至13頁）、診斷
      證明書1 紙（見本院卷第34頁）附卷可稽。
（二）原告丁○○因本件車禍支出醫療費用1,420 元、因本件車
      禍受傷於94年1 月5 日至7 日請假3 日，合計共損失工資
      4,281 元、另支出系爭汽車於車禍後自現場拖至蘆竹分駐
      所之拖車費1,500 元之事實，有薪資明細表1 紙（見本院
      卷第14頁）、敏盛綜合醫院醫療費用收據2 紙（見本院卷
      第15頁）、公傷假申請單1 紙（見本院卷第16頁）、拖車
      之服務簽單1 紙（見本院卷第20頁）在卷可憑。
（三）原告乙○○因本件車禍受有支出醫療費用4,325 元之事實
      ，有長庚紀念醫院醫療費用收據4 紙、敏盛綜合醫院醫療
      費用收據2紙在卷可參（見本院卷第27至32頁）。
四、兩造於95年3 月16日本院言詞辯論時（見本院卷第79頁），
    協議簡化爭點為：
（一）被告於本件車禍之發生有無過失？
（二）原告丁○○請求被告賠償民俗療法及中醫醫療費用6,800
      元、請假開庭之損失2,854 元、交通費24,000元、精神慰
      撫金15萬元、系爭汽車修理費用453,616 元是否可採？是
      否應扣除已領取之強制汽車保險金？
（三）原告乙○○請求被告賠償之工作收入損失150,935 元、系
      爭機車修理費用12,480元、精神慰撫金10萬元是否可採？
五、本院之判斷：
（一）按道路於開放通行之前，應將必要之標誌、標線、號誌設
      置妥當。道路與交通狀況有變更時，應增設必要之標誌、
      標線、號誌，並將不必要之標誌、標線、號誌同時清除；
      調撥車道分向線指示標誌「輔３」，用以指示車輛駕駛人
      調撥車道路段之分向限制線所在位置，禁止車輛跨越，並
      不得迴轉，道路交通標誌標線號誌設置規則第6 條、第
      135 條第1 項前段固有明文。惟按駕駛人駕駛汽車，應遵
      守道路交通標誌、標線、號誌之指示，並服從執行交通勤
      務之警察或依法令執行指揮交通及交通稽查任務人員之指
      揮，道路交通安全規則第90條亦有明文。且交通警察之指
      揮與現場之道路交通標誌、標線、號誌之指示不同時，應
      以交通警察之指揮為準，此觀道路交通安全規則第120 條
      第1 項第1 款、第125 條第1 款之規定自明。而本件車禍
      當時，現場路段確係經指揮交通之警察改為調撥車道，除
      經桃園縣政府警察局大園分局竹南派出所警員劉有晟於本
      院刑事庭審理94年度桃交簡字第1614號刑事案件時出具職
      務報告書外，並於該刑事案件審理中到庭結證稱：「同一
      條路上富國路往桃園方向有發生車禍，導致大園往桃園方
      向的車道堵塞，…我到現場處理後，就指揮交通讓原來往
      大園方向的單向雙線道變成雙向的單線道，也就是往來的
      車輛都利用原來往大園方向的車道行駛，我站在原來往大
      園方向兩個車道中間指揮雙向行進的車輛，被告駕駛自小
      客車從桃園往大園方向行駛，我當時拿著指揮棒請被告靠
      外側車道行走，因為外側車道是供作桃園往大園方向行駛
      ，內側車道則是供大園往桃園方向行駛之用，被告好像沒
      有看到我的指揮，…在閃過我之後，又切入內側車道，切
      進內側車道之後，沒有一秒鐘就發生車禍」等語無訛，業
      經本院於94年度交簡上字第157 號刑事判決中認定綦詳，
      有上開刑事判決1 份在卷可按（見本院卷第132 至134 頁
      ），足認被告當時並未遵守現場警察之指揮而逆向行駛於
      調撥車道上，與上揭法令之規定顯然有違，故被告抗辯稱
      本件車禍之發生，係警察機關未依道路交通標誌標線號誌
      規則第6 條第2 項及第135 條規定設置明確之調撥車道標
      誌云云，即無足採。
（二）另本件車禍發生當時雖天候為陰天，夜間無照明，惟道路
      並無缺陷、無障礙物，視距良好，亦經本院於上開刑事判
      決書中審酌卷附之桃園縣政府警察局道路交通調查報告表
      認定明確，故依當時情狀，被告並無不能注意之情事，洵
      堪認定。參以被告被查獲時呼氣酒精濃度達每公升0.58毫
      克之情，亦經本院於上開刑事案件查核酒精濃度檢測單無
      誤，是綜合以觀，被告確有於酒後無法安全駕駛交通工具
      而駕駛，並因之未遵守警察之指揮，誤駛入調撥之逆向車
      道而肇事，故其有過失甚明。被告抗辯稱本件車禍發生當
      日天候不佳、照明不良云云，顯非真實。而被告有過失乙
      節，即足認定明確，則其被查獲時，處理員警是否有另行
      以命其寫字、行走等方式檢測其是否已經酒醉至無法安全
      駕駛汽車之程度之部分及本院於上開刑事案件所囑託鑑定
      被告有無過失之鑑定報告內容如何，即均無足影響上開認
      定之結果。
（三）就原告丁○○請求被告賠償之金額中有爭執之部分：
      (1)民俗療法及中醫醫療費用6,800 元之部分，原告丁○○
        並未能舉證證明有此支出及其必要性，尚難採信。
      (2)請假開庭之損失2,854 元之部分，固據原告丁○○提出
        特別休假卡3 紙可稽（見本院卷第17頁至19頁），惟原
        告丁○○所請者既為特別休假，即非金錢上之損失，是
        其請求被告賠償此部分之金額，自不可採。
      (3)交通費24,000元之部分，原告丁○○雖未能提出任何證
        據以實其說，惟本院審酌其所有之系爭汽車既因本件車
        禍受損送修，其自有搭乘交通工具上下班之必要支出，
        且一般人日常搭乘大眾交通工具並不一定會將單據留存
        等情事，再衡以原告丁○○住所為桃園縣蘆竹鄉○○路
        ，其上班之理嘉工業股份有限公司地址為同鄉○○村○
        ○路○ 段，其距離並不甚遠及現今社會一般交通費用之
        行情，認原告丁○○主張其每日通勤上下班之交通費用
        為1 百元之部分，尚屬可信。惟系爭汽車修理所需之時
        間據訴外人永昇汽車股份有限公司（下稱永昇公司）之
        覆函雖稱完工交車時間為94年9 月4 日，惟其未扣除待
        料時間，且經本院囑託臺灣區汽車修理工業同業公會鑑
        定結果，系爭汽車修理所需時間僅約須25個工作天，與
        一般嚴重損害之汽車所需之修復時間相比，實屬較為符
        合。是系爭汽車修復所需時間即應以上開鑑定結果較為
        可信。故計算結果，原告丁○○此部分支出必要之交通
        費用即應為2 千5 百元（100 ×25＝2500），其逾此範
        圍之請求，尚不足採。
      (4)精神慰撫金之部分，本院審酌本件車禍發生之經過、被
        告之過失情節非輕、原告丁○○所受上開傷害之內容足
        致其所受身體及精神上之痛苦程度及參諸原告丁○○為
        52年4 月28日生，於本件車禍發生時年紀41歲，學歷為
        高職畢業，經歷為理嘉工業股份有限公司之助理辦事員
        ，於93年度之收入合計52餘萬元，其名下財產有坐落桃
        園縣蘆竹鄉之房屋及土地各1 筆、87年份1,781C.C及92
        年份1,595C.C之汽車各1 輛，上開事項除為原告丁○○
        陳報在卷外（見本院卷80頁），並為被告所不爭執，且
        有其在職證明書1 紙、畢業證書、財產歸屬資料清單、
        93年度綜合所得稅納稅證明書各1 紙（見本院卷第81至
        84頁）、財政部臺灣省北區國稅局桃園縣分局95年3 月
        7 日北區國稅桃縣二字第0951005096號函附所得暨財產
        資料清單2 紙（見本院卷第70頁、71頁）在卷可按；被
        告則為33年4 月2 日生，於本件車禍時年紀61歲，學歷
        為國小畢業，經歷則為耕田，其於93年度並無收入資料
        ，名下則有85年份1,597C.C之汽車1 輛及坐落桃園縣蘆
        竹鄉之房屋3 筆、田賦及土地各6 筆，此除為被告所自
        陳在卷而為原告所不爭執外（見本院卷第79頁，本院95
        年3 月16日言詞辯論筆錄），並有上開財政部臺灣省北
        區國稅局桃園縣分局函附其所得暨財產資料清單各1 紙
        附卷可稽（見本院卷第72、73頁）等一切情狀，認原告
        丁○○請求慰撫金15萬元，尚嫌過高，應予核減至7 萬
        元，始較適當。
      (5)系爭汽車修理費用之部分，原告丁○○確實將系爭汽車
        送至訴外人永昇公司修理而支出453,616 元之事實，有
        上開公司修理費用明細5 紙、估價單9 紙（見本院卷第
        21至25頁、第108 頁至116 頁）、信用卡刷卡簽單2 紙
        、統一發票1 紙（見本院卷第26 頁） 在卷可考，且修
        理項目均為本件車禍所致之損害，亦經本院函詢無誤，
        有訴外人永昇公司95年3 月13日永昇（95）文字第0301
        號函既所附照片影本8 張在卷可憑（見本院卷第86頁）
        ，足以採信，而上開修理金額與本院所囑託臺灣區汽車
        修理工業同業公會鑑定結果之金額479,335 元相較（鑑
        定報告見本院卷第151 頁），差異不大，是本院認原告
        丁○○實際支出之上開修理費用，應堪採信。而原告丁
        ○○原與訴外人永昇公司協議結果，係以49萬元修理完
        成，其中新品零件價格為213,730 元，有估價匯整總表
        1 紙可稽（見本院卷第107 頁），雖嗣後有36,384元之
        零件未予更換，惟依估價匯整總表所載原即有預估更換
        零件之費用27,521元，則扣除此部分未換之零件及所需
        工資，本院認原告丁○○所支出之修理費用中，零件新
        品價格應仍以213,730 元為可採，其餘費用則為中古零
        件及工資等之費用。而按依民法第196 條請求賠償物被
        毀損所減少之價額，得以修復費用為估定之標準，但以
        必要者為限，例如修理材料以新品換舊品，應予折舊，
        最高法院77年度第9 次民事庭會議決議（一）可資參照
        ，是被告所為系爭汽車修理費用應計算折舊之抗辯，於
        系爭汽車以新品修復之部分，尚屬可採。而查，系爭汽
        車係於92年4 月出廠，有行車執照1 份附卷可稽（見本
        院卷第103 頁），計至本件車禍時即94年1 月4 日為止
        ，已1 年又8 個月，再依行政院所頒固定資產耐用年數
        表，自用小客車之耐用年數為5 年，依定率遞減法每年
        折舊率為369/1000。準此，系爭汽車修理費用中之新品
        零件費用即應依此標準計算折舊，計算結果，原告就新
        品零件部分之費用可得請求之金額為101,687 元（計算
        式：A.第一年折舊金額：213730×0. 369＝78866 ；B.
        第二年前8 個月之折舊金額：（000000－00000） ×
        0.369 ×8/12＝33177 ；折舊總金額：A ＋B ＝112043
        ；得請求之新品零件金額：000000－000000＝101687，
        小數點以下四捨五入），再加上其餘之中古品零件費用
        、工資費用等239,886 元（計算式：000000－000000＝
        239886），則原告丁○○此部分得請求修理費用金額合
        計應為341,573 元（計算式：101687＋239886＝341573
        ），原告丁○○逾此範圍所請求系爭汽車之修理費用，
        則屬無據。
      (6)至被告丁○○並未領取任何強制汽車責任保險之保險金
        ，業據其陳明在卷，此復為被告所不再爭執，是上開應
        准許之金額部分，自無扣除此部分保險金之可言。
（四）原告乙○○請求被告賠償之金額中有爭執之部分：
      (1)工作收入損失150,935 元，有其提出薪資入帳之存款存
        摺1 紙可按（見本院卷第33頁），其上確有94年1 月5
        日入帳之薪資30,187元無誤，足認其於受傷前應確有此
        收入之工作能力。另原告乙○○因所受左腳第一腳趾骨
        折之傷害，致其須於94年1 月5 日起住院，並於同年月
        6 日實施手術鋼釘固定，同年月8 日出院，同年月14日
        、同年2 月25日、3 月25日門診，且於同年3 月25日時
        實施拔除鋼釘等醫療手段（見本院卷第34頁診斷證明書
        所載），足認有害於其行動能力，自屬妨礙其工作無疑
        。本院審酌其所受上開傷害及所受醫療手段之內容，並
        參諸本院函詢長庚紀念醫院，據其以95年3 月29日（95
        ）長庚院法字第0211號覆函所稱：「…4 月22日回診時
        ，骨折尚未完全治癒，依其病情評估，病患術後約3 個
        月左右建議不宜走動及從事粗重性質之工作，但可從事
        不須行走及勞動之工作。」之內容，及原告乙○○自陳
        其從事順益汽車楊梅廠之接待專員工作等情事，認原告
        乙○○不能工作之期間應為3 個月，每月薪資應以上述
        30,187元為可採，則合計其此部分損失應為90,561元（
        計算式：30187 ×3 ＝90561） ，其逾此範圍之主張，
        尚難採信。
      (2)系爭機車修理費用12,480元之部分，業據其提出估價單
        1 紙為證（見本院卷第118 頁），其中零件費用合計為
        11,280元，工資費用則為1,200 元，且依其所載之修理
        項目如前斜板、前圍、把手前蓋、內箱、腳踏板、下擾
        流板、側蓋、後視鏡等，衡之原告乙○○係遭系爭汽車
        向後推撞倒地之情形，系爭機車上開損害內容，自屬合
        於常情，是被告所抗辯上開修理項目非必要云云，即無
        足採。惟按依民法第196 條請求賠償物被毀損所減少之
        價額，得以修復費用為估定之標準，但以必要者為限，
        例如修理材料以新品換舊品，應予折舊，前已論及，是
        原告乙○○此部分修理之零件，自應計算折舊。而查，
        系爭機車係於86年9 月出廠，有交通部公路總局新竹區
        監理所桃園監理站95年5 月17日竹監桃字第0950011546
        號覆函之說明在卷可稽（見本院卷第142 頁），計至本
        件車禍發生時即94年1 月4 日為止，系爭機車使用已逾
        7 年3 個月，而依行政院所頒固定資產耐用年數表，機
        器腳踏車之耐用年數為3 年，再依定率遞減法每年折舊
        率為536/ 1000 ，而按採用定率遞減法者，其最後一年
        度之未折減餘額以等於成本1/10為合度，所得稅法第54
        條第3 項復有明文規定。系爭機車既已使用逾3 年，則
        參照前揭規定，其所餘價值即應以成本1/10為限，故修
        理所支出之零件費用即以1,128 元為可採（計算式：零
        件費用共11280 ×1/10＝1128），加上工資費用1,200
        元，原告乙○○此部分之損失，應以2,328 元為可採（
        計算式：1128＋1200＝2328）其逾此範圍主張之修理費
        ，則屬無據。
      (3)精神慰撫金之部分，本院審酌本件車禍發生之經過、被
        告過失之情節非輕、原告乙○○所受上開傷害之內容足
        致其所受身體及精神上之痛苦程度及參諸原告乙○○為
        68年7 月8 日生，於本件車禍發生時年紀25歲，學歷為
        二技畢業，經歷為順益汽車楊梅廠之接待專員，於93年
        度之收入合計18萬餘元，其名下財產有坐落桃園縣八德
        市之房屋1 筆及土地3 筆，上開事項除為原告乙○○陳
        報在卷外（見本院卷101 頁），並為被告所不爭執，且
        有其畢業證書1 紙（見本院卷第117 頁）、上開財政部
        臺灣省北區國稅局桃園縣分局函附其所得暨財產資料清
        單2 紙在卷可按（見本院卷第68、69頁）及前已述及被
        告之年紀、學歷、經歷、收入及財產狀況等一切情狀，
        認原告乙○○請求慰撫金10萬元之部分，尚嫌過高，應
        予核減至8 萬元，始較適當。
六、按因故意或過失，不法侵害他人之權利者，負損害賠償責任
    ，民法第184 條第1 項前段定有明文。本件被告既有上開過
    失行為而致原告各受有上揭損害結果，且被告之不法行為與
    原告所受損害結果間復有相當因果關係，亦無疑義，則揆諸
    上揭法律規定，原告主張被告應對其負損害賠償責任，自屬
    有據。又按損害賠償，除法律另有規定或契約另有訂定外，
    應以填補債權人所受損害及所失利益為限；不法侵害他人之
    身體或健康者，對於被害人因此喪失或減少勞動能力或增加
    生活上之需要時，應負損害賠償責任；不法侵害他人之身體
    、健康、名譽、自由、信用、隱私、貞操，或不法侵害其他
    人格法益而情節重大者，被害人雖非財產上之損害，亦得請
    求賠償相當之金額。其名譽被侵害者，並得請求回復名譽之
    適當處分，民法第216 條第1 項、第193 條第1 項、第195
    條第1 項各定有明文。本件被告應對原告負侵權行為之損害
    賠償責任，既足認定，則原告丁○○依上揭法律規定，請求
    被告賠償其因本件車禍所受損失金額合計421,274 元（計算
    式：醫療費用1,420 ＋請假3 日損失工資4,281 元＋拖車費
    1,500 元＋交通費2,500 元＋精神慰撫金70,000元＋系爭汽
    車修理費341,573 元＝421,274 元）；原告乙○○依上揭法
    律規定，請求被告賠償其因本件車禍所受損失金額合計177,
    214 元（計算式：醫療費用4,325 元＋工作損失90,561元＋
    系爭機車修理費2,328 元＋精神慰撫金80,000元＝177,214
    元）之部分，自均屬有據。
七、末按給付無確定期限者，債務人於債權人得請求給付時，經
    其催告而未為給付，自受催告時起，負遲延責任。其經債權
    人起訴而送達訴狀，或依督促程序送達支付命令，或為其他
    相類之行為者，與催告有同一之效力；遲延之債務，以支付
    金錢為標的者，債權人得請求依法定利率計算之遲延利息；
    應付利息之債務，其利率未經約定，亦無法律可據者，週年
    利率為5%，民法第229 條第2 項、第233 條第1項 前段、第
    203 條分別定有明文。本件係屬侵權行為損害賠償之債，自
    屬無確定期限者；又係以支付金錢為標的，則依上揭法律規
    定，原告各就被告應賠償之金額部分，一併請求自起訴狀繕
    本送達翌日即94年12月22日（見本院卷第38頁送達證書所載
    ）起至清償日止，按週年利率5%計算之利息，亦為可採。
八、從而，原告依民法侵權行為規定之法律關係，請求被告給付
    原告丁○○421,274 元；給付原告乙○○177,214 元，及均
    自94年12月22日起至清償日止，按年息5%計算之利息，為有
    理由，應予准許。原告各逾上開範圍所為之請求，則均為無
    理由，應予駁回。
九、本件判決所命給付原告之金額均未逾50萬元，則依民事訴訟
    法第389 條第1 項第5 款規定，應依職權宣告假執行；此部
    分原告雖各陳明願供擔保請求宣告假執行，惟僅係促請本院
    為上開宣告假執行職權之發動。至其餘原告之訴經駁回之部
    分，其假執行之聲請均已失所附麗，應併駁回之。
十、本件事證已臻明確，兩造其餘攻擊防禦方法及舉證，核於判
    決之基礎及結果無影響，無庸一一論列，附此敘明。
據上論結，本件原告之訴為一部有理由，一部無理由，依民事訴
訟法第79條、第389 條第1 項第5 款，判決如主文。
中    華    民    國    95    年    7     月    11    日
                      民事第二庭  法  官  張震武
以上正本係照原本作成
如對本判決上訴，須於判決送達後20日內向本院提出上訴狀
中    華    民    國    95    年    7     月    11    日
                                  書記官  李家


司法院資訊處製作；財團法人民間司法改革基金會備份。
